臺中高等行政法院裁定
                                       100年度聲字第21號
聲  請  人  莊榮兆
上列聲請人與相對人臺灣台中監獄（應為法務部矯正署臺中監獄
）間因聲請保全證據事件，本院裁定如下：
    主  文
聲請駁回。
聲請程序費用由聲請人負擔。
    理  由
一、按「證據有滅失或礙難使用之虞，或經他造同意者，得向法
    院聲請保全；就確定事、物之現狀有法律上利益並有必要時
    ，亦得聲請為鑑定、勘驗或保全書證。」、「保全證據之聲
    請，應表明下列各款事項：……三、依該證據應證之事實。
    四、應保全證據之理由。前項第一款及第四款之理由，應釋
    明之。」、「釋明事實上之主張者，得用可使法院信其主張
    為真實之一切證據。但依證據之性質不能即時調查者，不在
    此限。」分別為行政訴訟法第176條規定準用民事訴訟法第
    368 條第1項、第370條第1項第3款、第4款、第2項及第284
    條所明定。而所謂保全證據應證之事實，是指所保全的證據
    在行政訴訟中究係證明如何之待證事實；所謂應保全證據之
    理由，是指須表明證據有何滅失或礙難使用之虞，或經他造
    同意，或就確定事、物之現狀有法律上利益並有必要之事實
    ；所謂釋明，是指可使法院信其主張為真實之得以即時為調
    查之證據。是以，當事人向行政法院聲請保全證據，應於書
    狀中載明應保全證據的應證事實及保全證據的理由，並就保
    全證據理由提出能即時調查的證據，否則難認具備聲請要件
    。
二、本件聲請意旨略以：聲請人存有萬元在相對人臺中監獄處，
    有保管條、款項帳簿資料及報告書，為免相關文件資料因超
    過一年遭監獄銷毀，請求予以保全證據云云。
三、經查：本件聲請保全證據的聲請狀並未表明所欲保全證據的
    應證事實，以及應保全證據的理由，包括證據有何滅失或礙
    難使用之虞，或經他造同意，或就確定事、物之現狀有法律
    上利益並有必要等事實，並提出能即時調查之證據以為釋明
    ，核與首揭證據保全所規定要件不合。且聲請人所聲請保全
    之上開證據，係屬政府機關處理各相關案件之文件資料，依
    相關法令應即加以保存，亦無滅失或礙難使用之虞。因此，
    聲請人聲請為上開證據之保全，核與上揭保全證據之要件未
    合，自難准許，應予駁回。
四、爰依行政訴訟法第104條，民事訴訟法第95條、第78條之規
    定裁定如主文。
中    華    民    國    100  年    10    月    13    日
                臺中高等行政法院第二庭
                          審判長法  官  王  茂  修
                                法  官  林  秋  華
                                法  官  莊  金  昌
以上正本證明與原本無異。
如不服本裁定，應於裁定送達後10日內以書狀敘明理由，經本院
向最高行政法院提起抗告（須依對造人數附具繕本）。
中    華    民    國    100   年    10    月    13    日
                                書記官  林  昱  妏